【裁判字號】    89,自,42
【裁判日期】    890224
【裁判案由】    詐欺
【裁判全文】
臺灣高雄地方法院刑事裁定                            八十九年度自字第四二號
    自  訴  人  乙○○
    被      告  丁○○
    被      告  丙○○
右列被告因詐欺案件，經自訴人提起自訴，甲○裁定如左：
    主    文
自訴駁回。
    理    由
一、按法院或受命法官於自訴案件第一次審判期日前訊問及調查結果，如認為案件有
    刑事訴訟法第二百五十二條至第二百五十四條之情形者，得以裁定駁回其自訴，
    刑事訴訟法第三百二十六條第三項定有明文。
二、本件自訴意旨略以：被告丁○○於民國八十四年一月十七日簽發八十六年一月十
    七日期面額新台幣（下同）二十五萬元本票一紙，由被告丙○○背書，向自訴人
    詐稱要購買電腦數台，急需用錢，請求自訴人借用同額現款，自訴人不疑有詐，
    應允借款，詎被告等於該本票屆期前之八十六年一月五日僅清償其中一萬元，另
    交付價值十二萬元之電腦三台，作為抵償，餘款則約定按票載日期清償，惟迄今
    已經數年，被告等均拒不清償，雖經自訴人多次催索，被告等均避不見面，自訴
    人始知受騙。因認被告丁○○、丙○○共同涉有刑法第三百三十九條第一項之詐
    欺取財罪嫌云云。
三、按刑法第三百三十九條第一項之詐欺取財罪，係以行為人意圖為自己或第三人不
    法之所有，以詐術使人將本人或第三人之物交付為要件，所謂以詐術使人交付，
    必須被詐欺人因其詐術而陷於錯誤，若其所用之方法，不能認為詐術，亦不致使
    人陷於錯誤，即不構成該罪（最高法院四十六年台上字第二六０號判例參照）。
    訊據被告溫聯惠、丙○○堅決否認有何詐欺犯行，被告溫聯惠辯稱：我是向自訴
    人的妹妹借款，借二十五萬元，在八十三年十二月十七日借的，後來卻由自訴人
    拿本票來向我討債，我沒辦法清償，才在八十四年一月十七日換票，改簽發八十
    六年一月十七日到期的本票給他，後來自訴人又經常來向我催討，並要求我去購
    買三台電腦價值十二萬餘元給他作為抵償，我們之間的欠債就算抵銷，我已照約
    定履行，並按期支付分期款，結果他事後又向我起訴追討云云，被告丙○○亦辯
    稱：我祇是在我兒子丁○○簽發的本票背書保證而已，並未有何詐欺故意等語。
    。經質之自訴人對於被告丁○○所辯前開借款係向其妹妹曾陳銀香所借，因曾陳
    銀香資金不夠，才由自訴人支付借款一節，並不爭執，且有曾陳銀香具狀陳明借
    款經過一紙在卷為佐，堪認被告丁○○並非直接向自訴人借款甚明，則其顯無由
    向自訴人施用任何詐術。又被告丁○○於無法清償借款時，有應自訴人要求購買
    三台電腦價值十二萬餘元，作為抵償，並清償現金一萬元等情，此為自訴人所不
    否認，並陳稱願就彼此間之債務抵銷，不再追究等語（見甲○八十九年二月十一
    日訊問筆錄），益證被告丁○○所辯有按約定條件履行，並無詐欺故意云云，尚
    非不足採信。至被告丙○○僅在本票上背書，為票據債務人，既未出面向自訴人
    借款，自難認有為自己或第三人不法所有之意圖，而施詐騙伎倆，使自訴人陷於
    錯誤，而交付財物，自訴意旨所指被告丙○○與被告丁○○共同詐稱要購買電腦
    數台需款為由，向其借款一節，顯非事實。自不能僅憑自訴人片面之詞，遽採為
    被告等不利之認定。本件經核純屬債務不履行之民事糾葛，不能遽認被告丁○○
    、丙○○詐欺取財。此外，復查無其他積極證據足資認定被告二人有何詐欺取財
    犯行，其犯罪嫌疑顯有不足，應依首開法條規定，爰為駁回自訴之裁定。
據上論斷，應依刑事訴訟法第三百二十六條第三項、第二百五十二條第十款，裁定如
主文。
中      華      民      國    八十九    年     二     月      十八      日
                                    臺灣高雄地方法院刑事第六庭
                                        法  官      裕  斗
右為正本，證明與原本無異。
如不服本裁定，應於裁定送達後五日內，向甲○提出抗告狀。
                                        書記官    李  銑  瑞
中      華      民      國    八十九    年     二     月     二十五     日


司法院資訊處製作；財團法人民間司法改革基金會備份。
